臺灣新竹地方法院民事判決　　　　　　　93年度重訴字第55號
　　原　　　告　戊○○
　　　　　　　　　　　　　　五.
　　訴訟代理人　魏早炳律師
　　　　　　　　魏翠亭律師
　　　　　　　　陳恩民律師
　　被　　　告　丁○○
　　　　　　　　　　　　　　口.
　　被　　　告　己○○
　　　　　　　　　　　　　　口.
　　被　　　告　庚○○○
　　　　　　　　　　　　　　路.
　　被　　　告　丙○○
　　　　　　　　　　　　　　街.
　　訴訟代理人　乙○○
　　　　　　　　　　　　　　街.
　　被　　　告　壬○○
　　　　　　　　　　　　　　路.
　　訴訟代理人　癸○○
　　　　　　　　辛○○
　　被　　　告　甲○○
　　　　　　　　　　　　　　一.
　　被　　　告　張徐桂
　　　　　　　　　　　　　　山.
上列當事人間履行契約事件，本院於民國94年1月19日辯論終結
，判決如下：
    主  文
被告丁○○、壬○○應就其共有坐落新竹縣關西鎮○○段一二四
、一二二、一九一地號土地之應有部分辦理如附表（一）所示之
交換登記。
被告丁○○、庚○○○應就其共有坐落新竹縣關西鎮○○段一二
二及一八六地號土地之應有部分辦理如附表（二）所示之交換登
記。
被告壬○○、丁○○、甲○○、己○○、庚○○○、丙○○應於
辦畢第一、二項交換登記時協同原告就共有坐落新竹縣關西鎮○○段一二四、一八五、一八九、一八六地號等四筆土地辦理如附
表（三）所示之合併登記手續。
被告壬○○、丁○○、甲○○、己○○、庚○○○、丙○○等應
於辦畢第一、二項交換登記時，協同原告就共有坐落新竹縣關西
鎮○○段一九一、一九二、二二八、二二九地號等四筆土地辦理
如附表（四）所示之合併登記手續。
被告壬○○、丁○○、甲○○、己○○、庚○○○、丙○○等應
協同原告將第三、四項合併後之土地及坐落於新竹縣關西鎮○○
段一二二地號，面積一八六‧八六平方公尺土地辦理如附件竹北
地政事務所土地複丈成果圖及附表 (五）所示之分割登記予兩造
。其中編號一、一─一、一─二道路部分由壬○○應有部分七六
二九六分之一八三四三，戊○○、甲○○、丁○○、己○○等四
人應有部分各為七六二九六分之一一五九一，丙○○應有部分七
六二九六分之一一五八九保持共有。其中編號三五、三六道路部
分由戊○○、丁○○、甲○○、丙○○等四人應有部分各為六分
之一，庚○○○應有部分六分之二保持共有。
被告甲○○、張徐桂等應將其二人原設定於坐落新竹縣關西鎮
○○段一二二、一八五、一八六、一八九、一九一、一九二、二
二八、二二九等八筆土地上如附表（六）所示之抵押權移載於附
表（六）所示被告甲○○、己○○所分得之土地上。
訴訟費用由被告等負擔。
    事實及理由
甲、程序方面
一、本件被告己○○經合法通知，未於言詞辯論期日到場，核無
    民事訴訟法第三百八十六條各款所列情形，爰依原告聲請，
    由其一造辯論而為判決。
乙、實體方面
一、原告主張：
  １、原告與被告壬○○、丁○○、己○○、庚○○○、丙○○
      及案外人即前土地共有人彭榮輝等於民國九十年八月間，
      為使雙方所有之土地完整並提昇其有效利用價值，乃徵得
  　　當時部分共有人之抵押權人甲○○、何雯樺及張徐桂之
      同意簽訂協議書，約定將壬○○所有坐落新竹縣關西鎮○○段一二四地號與原告與丁○○等兄弟叔侄所共有之同段
      一二二、一八五、一八六、一八九、一九一、一九二、二
      二八、二二九地號等土地予以合併後規劃、分割於各共有
      人，其中除規劃如其附圖所示紅色及黃色部分為供相鄰之
      土地共有人通行之用，約定黃色部分由分割後相鄰之共有
      人庚○○○分擔六分之二、戊○○分擔六分之一、丁○○
      分擔六分之一、彭榮輝分擔六分之一、丙○○分擔六分之
      一，另紅色部分則按各共有人已分得建地面積及負擔黃色
      部分道路之分擔面積所餘之應有部分面積比例維持共有關
      係，至於建地部分，其各共有人分得之土地位置及面積如
      下：原告分得該協議書附圖暫編號、、、等四區
      、面積共一二四七．九八平方公尺部分。被告丁○○分得
      暫編號、、、、等五區、面積共一二四七．九
      九平方公尺部分。彭榮輝分得暫編號、、、、
      等五區、面積共一二四七、九八平方公尺部分。被告己○○分得暫編號(1)、(10)、等三區、面積共一０二二．八三
      平方公尺部分。被告庚○○○分得暫編號、、、
      等四區、面積共四五０．二五平方公尺。被告丙○○分得
      暫編號、、、、、等六區、面積共一二四八
      ．０五平方公尺。被告壬○○分得暫編號(2)、(3)、(4)、(5)
      、(6)、(7)、(8)等四區、面積共五０七．七七平方公尺。且
      明訂「共割前與共割後各所有權人之合計面積差額不得超
      過１㎡：：各所有權人共割後所取得之土地位置經簽立本
      協議書確認後不得變更．．．」。再與當時前開土地共有
      人彭榮輝及己○○之應有部分抵押權人甲○○、何雯樺（
      按其抵押權嗣於九十三年一月十二日辦妥讓與登記予張徐
      桂  ）及張徐桂簽訂書面之協議書，約定「雙方同意辦
      理土地合併登記並協議原登記之抵押權按原設定登記日期
      之先後次序轉載於合併後土地上」，且明確表列其轉載前
      後之明細。
　２、嗣各共有人為了適應當時多筆土地之合併分割，必須各該
　　　共有人在各筆土地之上均享有共有權方得為之之法令條件
  　　，以達到合併分割之契約目的，乃依承辦代書之指導，又
    　於九十年十月初，分別簽訂：如訴之聲明第一項所示，由
　　　壬○○將其原屬單獨所有之一二四地號部分共有權與被告
  　　丁○○共有之一二二、一九一地號部分共有權交換之「土
　    地交換所有權移轉契約書」。如訴之聲明第二項所示，由
      被告庚○○○以其共有之一八六地號之應有部分與被告丁○○共有之一二二號應有部分交換，以使庚○○○取得一
　　　二二地號共有權之「土地交換所有權移轉契約書」。各共
　　　有人同意將共有之一二四、一八五、一八九、一八六等四
  　　筆土地合併之「土地合併協議書」。及各共有人同意將共
　　　有之一九一、一九二、二二八、二二九等四筆土地合併之
　　　「土地合併協議書」。其中前開第、款所述交換登記
　　　部分，並已於九十年十月十一日填具「土地登記聲請書」
　　　，於翌日送經新竹縣稅捐稽征處以0000000000
　　　號、0000000000號、0000000000號
　　　，及0000000000號收文，並於當日，就核發土
  　　地增值稅繳款書予土地共有人在九十年十一月二十一日遵
　　　限繳清其移轉所需之土地增值稅在案，惜嗣不知真正因何
　　　原因，竟歷經三年之時日而迄未完成合併分割及轉載抵押
  　　權之手續。案經原告一再催促無效之後，祇好向承辦代書
    　取回前揭相關書件提起本件訴訟。
　３、再者，原參與協議之抵押權人何雯樺，業於九十三年一月
　　　十二日將其抵押權讓與同與兩造簽訂同意轉載其抵押權於
　　　其義務人，因本件合併分割後所分取之土地上之另一抵押
　　　權人張徐桂取得，並已辦妥抵押權之變更登記，自屬明
  　　知而受讓，依法自應承受何雯樺之契約義務，又原共有人
      彭榮輝已於九十三年八月二日將系爭土地之持分所有權全
  　　部出售與甲○○，並已辦畢所有權之移轉登記，該甲○○
      既屬明知而受讓，依法自應承受彭榮輝之契約義務，併此
      陳明。又本件除被告己○○於第一次開庭時未到而未表示
      意見外，其餘之被告均已表示同意依協議書所載辦理合併
      及分割暨抵押權之轉載在案。
  ４、並聲明：
    (1)被告丁○○、壬○○應就其共有坐落新竹縣關西鎮○○段
      一二四、一二二、一九一地號土地之應有部分辦理如附表
    (一)所示之交換登記。
    (2)被告丁○○、庚○○○應就其共有坐落新竹縣關西鎮○○
      段一二二及一八六地號土地之應有部分辦理如附表 (二)
      所示之交換登記。
    (3)被告壬○○、丁○○、甲○○、己○○、庚○○○、丙○○應於辦畢第一、二項交換登記時協同原告就共有坐落新
      竹縣關西鎮○○段一二四、一八五、一八九、一八六地號
      等四筆土地辦理如附附表(三)所示之合併登記手續。
    (4)被告壬○○、丁○○、甲○○、己○○、庚○○○、丙○○等應於辦畢第一、二項交換登記時，協同原告就共有坐
      落新竹縣關西鎮○○段一九一、一九二、二二八、二二九
      地號等四筆土地辦理如附表(四)所示之合併登記手續。
    (5)被告壬○○、丁○○、甲○○、己○○、庚○○○、丙○○等應協同原告將第三、四項合併後之土地及坐落新竹縣
      關西鎮○○段一二二地號，面積一八六‧八六平方公尺土
      地辦理如竹北地政事務所土地複丈成果圖及附呈附表所示
      之分割登記予兩造。其中編號一、一─一、一─二道路部
      分由壬○○應有部分七六二九六分之一八三四三，戊○○
      、甲○○、丁○○、己○○等四人應有部分各為七六二九
      六分之一一五九一，丙○○應有部分七六二九六分之一一
      五八九保持共有。其中編號三五、三六道路部分由戊○○
      、丁○○、甲○○、丙○○等四人應有部分各為六分之一
      ，庚○○○應有部分六分之二保持共有。
    (6)被告甲○○、張徐桂等應將其二人原設定於坐落新竹縣
      關西鎮○○段一二二、一八五、一八六、一八九、一九一
      、一九二、二二八、二二九等八筆土地上如附表 (六）所
      示之抵押權移載於附表 (六）所示被告甲○○、己○○所
      分得之土地上。
    (7)訴訟費用由被告等負擔。
二、被告丁○○、庚○○○、丙○○、壬○○、甲○○、張徐桂
      等人自認原告主張之事實，並同意原告主張之分割方案。
三、被告己○○未於言詞辯論期日到場，亦未提出準備書狀作何
    聲明。
四、本院之判斷：
  １、原告主張之事實，業經提出與所述相符之合併分割協議書
      （含附圖）、土地登記謄本、異動索引表正本、抵押權轉
      載協議書、土地登記聲請書、土地交換所有權移轉協議書
      、增值稅繳款書、土地登記聲請書、土地交換所有權移轉
      協議書、增值稅繳款書、土地合併協議書等件為証，並經
      本院履勘現場，並有勘驗筆錄可憑，復經本院囑託竹北地
      政事務所繪製成果圖可按，而被告丁○○、庚○○○、丙○○、壬○○、甲○○、張徐桂  等人均自認原告主張之
      事實，並同意原告主張即協議書所載之分割方案，被告己○○則未於言詞辯論期日到場，亦未提出準備書狀作何聲
      明或陳述，堪信原告主張為真實。
  ２、原告本於和併分割契約之法律關係，訴請被告等按分割協
      議判決如主文所示，為有理由，應予准許。
五、訴訟費用負擔之依據：民事訴訟法第七十八條、第八十五條
    第一項前段。
中　　華　　民　　國　　94　　年　　1 　　月　　31　　日
                  臺灣新竹地方法院民事第二庭
                          法  官  吳上晃
右為正本係照原本作成。
如對本判決上訴，須於判決送達後廿日內向本院提出上訴狀（須
按他造當事人之人數附繕本）。
                          書記官  邱明智
中　　華　　民　　國　　94　　年　　2　　月　　4  　　日
